最高法院刑事判決　　　　　　一○○年度台上字第一三○三號
上　訴　人　洪璟呈
選任辯護人　潘東翰律師　　　
上列上訴人因違反毒品危害防制條例案件，不服台灣高等法院中
華民國一００年一月十三日第二審更審判決（九十九年度上更(一)
字第四八七號，起訴案號：台灣基隆地方法院檢察署九十八年度
偵字第二二八九、三０五一號），提起上訴，本院判決如下：
    主  文
上訴駁回。
    理  由
一、販賣第二級毒品部分：
按刑事訴訟法第三百七十七條規定，上訴於第三審法院，非以判
決違背法令為理由，不得為之。是提起第三審上訴，應以原判決
違背法令為理由，係屬法定要件。如果上訴理由書狀並未依據卷
內訴訟資料，具體指摘原判決不適用何種法則或如何適用不當，
或所指摘原判決違法情事，顯與法律規定得為第三審上訴理由之
違法情形，不相適合時，均應認其上訴為違背法律上之程式，予
以駁回。本件原審審理結果，認為上訴人洪璟呈基於營利目的，
於原判決附表一（下稱附表一）編號１、２所示時、地販賣第二
級毒品甲基安非他命予黃順益二次之犯行明確，因而撤銷第一審
關於此部分之科刑判決，改判仍論處上訴人販賣第二級毒品二罪
刑（主刑各處有期徒刑七年三月）之判決。已詳其調查、取捨
證據之結果及憑以認定犯罪事實之心證理由，並就上訴人否認有
販賣犯行之供詞及所辯各語認非可採，予以論述。查：(一)、證據
之取捨、證據證明力之判斷，以及事實有無之認定，屬事實審法
院之職權，苟其取捨判斷與認定，並不違背論理法則及經驗法則
，即不容任意指為違法，而執為適法之第三審上訴理由。本件原
審依憑：(1)黃順益於警詢及偵查中明確指證有於附表一編號１、
２所示時、地向上訴人購買甲基安非他命二次等情；(2)黃順益以
門號00-0000000號室內電話撥打上訴人所持用門號0000000000號
行動電話與上訴人連絡購買甲基安非他命事宜之民國九十八年四
月八日十五時五十八分三十八秒起（下稱第一次通話）、同年月
八日十六時二十一分十九秒起（下稱第二次通話）及同年月十七
日十五時二十二分二十秒起（下稱第三次通話）、同年月十七日
十五時三十二分十一秒起（下稱第四次通話）之通訊監察譯文；
(3)上訴人坦承其持用之門號0000000000號行動電話係以自己名義
申辦，並有接獲黃順益兩次表示欲購買甲基安非他命之前述第一
通至第四通電話，且上開通訊監察譯文確係伊與黃順益之對話內
容無訛等證據資料。予以綜合判斷，認定上訴人有原判決事實欄
二所載於附表一編號１、２所示時、地販賣第二級毒品甲基安非
他命予黃順益二次之犯行堪予認定。並指駁：上訴人於偵、審中
否認有意圖營利之犯意，辯稱：伊沒有販賣甲基安非他命給黃順
益，是應黃順益要求，居中介紹黃順益向綽號「阿成」（或稱「
小黑」）之男子購買甲基安非他命，伊未從中賺取任何利益云云
，為卸責飾詞，不足採信。且說明：黃順益於原審法院上訴審
（下稱上訴審）審理時雖改稱：伊是向網咖綽號「小黑」的人購
買甲基安非他命，警詢或偵查中說是向上訴人購買甲基安非他命
，是記錯了云云。為事後迴護上訴人之詞，不足採取。前述通
訊監察譯文雖僅有「……交貨」等對話內容，而無相關直稱「毒
品甲基安非他命」等買賣交易之言詞描述。然此合於毒品買賣交
易之常態，並未悖離吾人日常生活之經驗法則，尚難據此為有利
於上訴人之認定。員警循前揭監聽錄音之情資，前往黃順益住
處實施搜索，因距離黃順益向上訴人購買取得甲基安非他命之時
間，已長達二個月之久，再衡諸黃順益平日有施用甲基安非他命
之習慣，及參酌其施用之頻率及劑量，員警於搜索時未起獲任何
含有甲基安非他命成份之相關證物，並無悖於情理，亦無從據以
為有利於上訴人之認定。上訴人確係基於營利之意思，有償販
賣甲基安非他命予黃順益營利等由甚詳。所為論斷，均有卷存證
據資料可資覆按。上訴意旨略稱：黃順益於偵查及上訴審審理時
之證詞，前後不盡一致，原判決僅以黃順益於警詢及偵查中之證
詞為認定上訴人犯罪之唯一依據，佐以製作通訊監察譯文之員警
於譯文上註記「毒品」字樣，即遽認上訴人與黃順益有交易甲基
安非他命之犯行，顯有違證據法則；原判決未說明上訴人販賣予
黃順益之物品確係甲基安非他命所憑之依據，亦有違證據法則及
判決不備理由之違法；原判決未說明有何證據足資證明上訴人有
營利之意圖，有判決理由不備之違法云云。經核均係置原判決所
為明白論斷於不顧，或仍持已為原判決指駁之陳詞再事爭辯，或
對於事實審法院取捨證據與自由判斷證據證明力之職權行使，徒
以自己之說詞，任意指摘為違法，均難認已符合首揭法定之第三
審上訴要件。(二)、刑事訴訟法第三百七十九條第十款所謂應於審
判期日調查之證據，係指與待證事實有重要關係，在客觀上認為
有調查之必要性，為認定事實及適用法律之基礎者而言。倘事實
已臻明確，自毋庸為無益之調查，亦無證據調查未盡之違法可言
。原判決認上訴人有其事實欄二所載於附表一編號１、２所示時
、地販賣第二級毒品甲基安非他命予黃順益二次之犯行，已於理
由欄內說明其所憑之證據綦詳，俱有卷內各證據資料在案可稽。
又查原審於九十九年十二月三十日審理時，審判長提示前揭通訊
監聽譯文，請上訴人表示意見，上訴人固有質疑警察翻譯「交貨
」部分，為「巷底（台語）」之誤，並陳述其於電話中並未提到
「交貨」，電話中黃順益告訴伊的地點是要去黃順益家的地點等
語。然審判長於調查證據程序之最後詢以：「尚有證據請求調查
？」，上訴人及其辯護人則均答稱：「沒有。」，此有該審判程
序筆錄可稽。是上訴人意圖營利，販賣甲基安非他命予黃順益二
次之犯罪事實既已臻明確，且上訴人在原審審理時又始終未聲請
勘驗前述通訊監聽錄音內容，原審因而未再為無益之調查，原判
決亦未另說明不予調查之理由，即無證據調查未盡及判決理由不
備之違法可言。上訴意旨指原審未依上訴人於原審審理期日之聲
請勘驗通訊監察錄音內容，且原判決未說明不予勘驗之理由，而
有證據調查未盡及判決理由不備之違法云云。顯非依據卷內資料
任意指摘，亦非適法之第三審上訴理由。衡以前開說明，上訴人
關於販賣第二級毒品部分之上訴為違背法律上之程式，應予駁回
。
二、幫助持有第二級毒品部分：
按上訴得對於判決之一部為之；未聲明為一部者，視為全部上訴
。刑事訴訟法第三百四十八條第一項定有明文。查上訴人提起上
訴，並未聲明係對於判決一部為之，自應視為全部提起上訴。又
刑事訴訟法第三百七十六條所列各罪之案件，經第二審判決者，
不得上訴於第三審法院，為該法條所明定。本件上訴人幫助持有
第二級毒品甲基安非他命部分，原審係依刑法第三十條、毒品危
害防制條例第十一條第二項規定論處罪刑，核係屬刑事訴訟法第
三百七十六條第一款之案件。依上開說明，既經第二審判決，自
不得上訴於第三審法院，上訴人猶就此部分提起上訴，顯為法所
不許，應予駁回。
據上論結，應依刑事訴訟法第三百九十五條前段，判決如主文。
中    華    民    國  一○○  年    三    月   十七   日
                      最高法院刑事第十一庭
                          審判長法官  賴  忠  星  
                                法官  呂  丹  玉  
                                法官  吳      燦  
                                法官  蔡  名  曜  
                                法官  葉  麗  霞  
本件正本證明與原本無異
                                      書  記  官  
中    華    民    國  一○○  年    三    月  二十三  日
                                                      Q